【裁判字號】    89,易,338
【裁判日期】    900219
【裁判案由】    妨害名譽
【裁判全文】
臺灣基隆地方法院刑事判決                          八十九年度易字第三三八號
    公訴人  臺灣基隆地方法院檢察署檢察官
    被  告  乙○○
            甲○○
右列被告等因妨害名譽案件，經檢察官提起公訴（八十九年度偵字第四四八號、八十
九年度偵字第九六七號），本院判決如左：
    主  文
乙○○意圖散布於眾，而指摘足以毀損他人名譽之事，處拘役拾日，如易科罰金，以
參佰元折算壹日。
甲○○連續意圖散布於眾，而指摘足以毀損他人名譽之事，處拘役拾伍日，如易科罰
金，以參佰元折算壹日。
    事  實
一、乙○○、甲○○前因返還房屋事件，二人互有嫌隙，甲○○竟意圖散布於眾，基
    於概括之犯意，連續於民國（下同）八十九年一月二十日，本院八十八年度簡上
    字第六六號案件公開審理中、八十九年八月二十八日及八十九年十二月十四日本
    院本案公開審理中，指稱：乙○○是專門做壞事之人、連丈人的錢都敢搞、乙○
    ○勒索我、乙○○拐錢、騙錢及乙○○有劣根性等語。乙○○亦意圖散布於眾，
    於八十九年一月二十日，本院八十八年度簡上字第六六號案件公開審理中，公然
    指稱：他（指甲○○）用手段，他用高利貸，三分半以上，他用高利貸為手段，
    房子是他（指甲○○）拆壞的等語，均係指摘足以毀損彼此名譽之事。
二、案經乙○○、甲○○訴請臺灣基隆地方法院檢察署檢察官偵查起訴。
    理  由
一、訊據被告乙○○、甲○○均矢口否認上開犯行，被告乙○○辯稱：伊只說「他、
    高利貸」，並沒有加上動詞，且伊當時係回答民事庭法官之訊問方做此回答，伊
    所謂「高利貸」是指「高利息」的意思，並沒有要毀損他人名譽之意圖云云；被
    告甲○○則諉稱：伊僅說乙○○專門說伊壞話，並沒有說乙○○是專門做壞事之
    人云云。但查，被告乙○○於偵查中就指稱甲○○毀損其房屋等情及被告甲○○
    於偵查及本院第一次審理中就指稱乙○○是專門做壞事之人等情，業據渠等供明
    在卷，核與被害人即被告甲○○、乙○○分別於偵審中相互指訴情節相符，且被
    告等確於八十九年一月二十日之民事案件公開審理庭上，相互指摘前開如事實欄
    所載足以毀損他人名譽之事，復經本院當庭勘驗本院八十九年一月二十日，八十
    八年度簡上字第六六號案件審理錄音帶無訛，並製成勘驗筆錄附卷可憑，而被告
    甲○○於本院審理本案中，指摘足以毀損乙○○名譽之事，為本院當庭見聞，復
    經記明筆錄，在卷可稽，參以在本案審理中，被告乙○○猶一再於刑事答辯狀中
    指稱甲○○遊走法律邊緣，甲○○對於本院一再曉示其節制其陳述用語，而仍不
    以為意，足認渠等確有相互毀損名譽之意圖甚明，被告所辯，顯係事後卸責之詞
    ，要無足採，被告等之犯行，均堪認定，應依法論科。
二、按當事人於公開法庭上為施行攻擊防禦，當庭為防禦自己權利，使法院為有利於
    己認定而為之陳述，固屬自衛、自辯及保護自身合法利益發表之言論，惟該言論
    仍以在言詞辯論範圍內所必要者為限，並非審判上之任何言論均可藉行審判上攻
    擊防禦之名，而詆毀他人名譽，否則，即與法院係以保障人民法益不受他人侵害
    之宗旨，大相逕庭，亦即，若以涉及毀損他人名譽，且非防禦權利所必須之事，
    於公開法庭上加以指摘，則該等行為仍應以毀謗罪相繩。本案被告二人於公開法
    庭上，意圖散布於眾，而以如事實欄所述均足以引起社會一般負面評價而生減損
    他人名譽之事，相互指摘，且查該等事項均非被告等防禦權利所必須，是核被告
    乙○○、甲○○所為，均係犯刑法第三百十條第一項之毀謗罪，被告二人於同一
    期日，先後以足以毀損他人名譽之事相互指摘之行為，係基於同一毀謗罪犯意下
    之接續行為，僅侵害一個法益，只論以一罪，甲○○先後多次犯行，時間緊接，
    罪名與構成要件相同，顯係基於概括犯意而為，應依連續犯規定論以一罪，並加
    重其刑。又公訴人起訴事實雖未敘及被告甲○○指稱乙○○連丈人的錢都敢搞、
    乙○○勒索我、乙○○拐錢、騙錢及乙○○有劣根性之犯行，然該部分事實與公
    訴人起訴之犯罪事實既具有連續犯之裁判上一罪關係，應為起訴效力所及，本院
    自應併予審究。爰審酌被告等因民事糾紛，竟於法庭上公然相互毀損名譽，犯罪
    情節非輕，且犯罪後猶飾詞辯解，毫無悔意等一切情狀，分別量處如主文所示之
    刑，並諭知易科罰金折算標準，以示懲儆。
三、公訴意旨另以：被告甲○○基於意圖散布於眾之意圖，於民國八十九年一月二十
    日，本院八十八年度簡上字第六六號案件公開審理中，指稱乙○○所說的話都是
    屁話，係指摘足以毀損他人名譽之事，因認甲○○此部分之行為涉有刑法三百十
    條第一項毀謗罪之犯行云云。訊據被告甲○○堅詞否認上開犯行，辯稱：伊當時
    是說乙○○廢話連篇等語。經查：本院當庭勘驗上開庭期之審理錄音帶，證實被
    告甲○○當時確係以台語稱「他（指乙○○）說的是廢話連篇」，此有勘驗筆錄
    附卷可憑，是被告甲○○所辯與事實相符，應屬可信，此外復查無其他積極證據
    足認被告甲○○有上開犯行，惟公訴人既認此部分與前開論罪科刑部分有實質上
    一罪關係，爰不另為無罪之諭知，附此敘明。
據上論斷，應依刑事訴訟法第二百九十九條第一項前段、刑法第五十六條、刑法第三
百十條第一項、第四十一條，罰金罰鍰提高標準條例第一條前段、第二條判決如主文
。
本案經檢察官黃士元到庭執行職務。
中      華      民      國      九十      年      二      月    十九    日
                                      臺灣基隆地方法院刑事第三庭
                                              法  官  姚  貴  美
右正本證明與原本無異。
對於本件判決如有不服，應於收受送達後十日內，向本院提出上訴書狀，上訴於臺灣
高等法院，並按他造當事人之人數附具繕本。
                                              書記官  明  祖  斌
中      華      民      國      九十      年      三      月     一     日
附錄論罪法條
刑法第三百十條第一項：
意圖散布於眾而指摘或傳述足以毀損他人名譽之事者，為誹謗罪，處一年以下有期徒
刑、拘役或五百元以下罰金。


司法院資訊處製作；財團法人民間司法改革基金會備份。
